---
title: "UD1 N02"
output:
  html_notebook: default
  pdf_document: default
---

# Tipos de dato

En el notebook anterior hemos presentado los vectores. Vamos a ver a continuación el resto de tipos.

### Factores

Son "vectores" que tienen componentes categóricas.

```{r}
prov<-c("lu","co","lu","po","co","or","co","lu","lu","po","co","or","co","co","lu","po")
prov
class(prov) #esto es ahora mismo un vector compuesto por caracteres
```

Lo transformamos en factor, en la transformación se establecen los **Levels**, que son las distintas categorías contenidas por el factor

```{r}
provf<-factor(prov) #convertimos en factor
provf
class(provf)
levels(provf) 
```

```{r}
which(provf=="lu") # indica los índices donde se encuentra el valor "lu"
```

Modificamos el tipo de los elementos de un factor

```{r}
as.character(provf) # transforma de factor a strings
q <- factor(c('0.8','2.4','3.1')) # define un factor a partir de un vector
q
as.double(q) # transforma de factor a double
q # atención, nótese que la variable q original no se ve modificada
```

Instalamos la librería *plyr* y vemos su aplicación

```{r}
install.packages("plyr")
library(plyr) #carga la librería
help(plyr) #da información sobre la librería
```

Aplicamos diversas funciones de la librería instalada.

```{r}
count(provf) # cuenta el número de apariciones de cada valor
```

```{r}
table(provf) #otra forma de contarlas
```

### Arrays y matrices

Son matrices que contienen un único tipo de elemento. Admiten las operaciones de **álgebra lineal usuales**

```{r}
A <- array(1:20,dim=c(4,5)) # genera matriz de 4 filas x 5 columnas
A

class(A)

A[1,3] #extrae posición (1,3)
A[,1] #extrae columna 1
A[3,] #extrae fila 3
A[1:3, 2:5] #selecciona una submatriz con las filas entre 1 y 3 y columnas entre 2 y 5

nrow(A) # número filas
ncol(A) # número columnas
dim(A) #dimensión
t(A) #trasposición de la matriz

A*A #producto posición a posición
A^3 #potencia posición a posición

sin(A) #seno de la matriz 
B<- A[1:2,1:2] #definimos una nueva matriz B 
B
A

solve(B) #inversa de la matriz

B%*%solve(B) #producto matricial
```

### DataFrames

Los dataframes son tablas en las que cada columna representa una lectura de naturaleza distinta. Por ejemplo una columna puede ser altura, otro color de pelo, etc...

Son el caballo de batalla del análisis de datos, ya que es el formato estructurado en el que se representan habitualmente los mismos.

Vemos antes de los dataframes operaciones de listado de variables y borrado auxiliares

```{r}
ls() #lista todas las variables creadas
rm("A") #quita la variable A
ls()
rm(list=ls()) #quita todos los elementos en memoria
ls()
```

A continuación vemos los dataframes

```{r}
name <- c("Luis","Carmen", "Pedro"); edad <- c(15,10,30); altura <- c(1.65,1.85, 1.45)
M <- data.frame(name,edad, altura)
M
```

Atributos principales

```{r}
attributes(M) #nombres de las columnas y de las filas así como el tipo de dato
dim(M) #dimensión
colnames(M) #nombres de columnas
rownames(M) #nombres de filas
nrow(M) #número de filas
ncol(M) #número de columnas

```

Para obtener un resumen rápido del dataframe usamos str, este comando indica el tipo de cada columna y sus primeros valores. Con el comando head podemos ver el encabezamiento (primeras filas) del dataframe

```{r}
str(M)
```

```{r}
head(M)
```

Vemos a continuación cómo se toman subconjuntos del dataframe, cómo se pueden modficar valores y otras operaciones esenciales.

```{r}
M$name #seleccionamos columnas
M$edad
M$altura

M[1,] #selecciona primera fila
M[1,1:2] #selecciona de la primera fila las posiciones de la primera y segunda columna
M[,-1] #todo el dataframe salvo la última columna
M['altura'] #columna altura
M$altura <- c(1.9,2, 50) #modificamos los valores de la columna altura
M

M$peso <- 4*M$edad +2*cos(M$altura) #aplicamos transformaciones de columnas
M

subset(M,select=c(name,edad)) #otros modos de tomar subconjuntos
subset(M,subset=c(name=="Luis")) # seleccionamos aquellas filas en las que name == "Luis"
M[M$name=="Luis" & M$edad<20,] # seleccionamos filas empleando filtros 
```

### Listas

Las listas son "vectores" heterogéneos, esto significa que cada elemento puede ser de un tipo distinto. Tienen nombres de almacenamiento mediante los que se accede los valores. Se asemeja a los diccionarios de Python en tanto que es un conjunto de pares clave-valor.

```{r}
Lst <- list(name="Fred", wife="Mary", no.children=3, child.ages=c(4,7,9))
Lst

Lst$name
Lst$wife
Lst$no.children
Lst$child.ages

length(Lst) #longitud
attributes(Lst) #atributos
names(Lst) #claves para acceder a los elementos


Lst[[1]] #también se puede acceder por posición
Lst[[4]]
Lst[[4]][3]
```

Se pueden **atar** los elementos de una lista como variables de entorno para acceder con mayor facilidad mediante el comando `attach` . En esta operación hay que tener cuidado de que los nombres no coincidan con una variable global, de lo contrario no se dispondrá, en este caso sucede para `name`

```{r}
attach(Lst) #atamos la variable Lst de modo que sus componentes son variables globales
wife
no.children
child.ages
```

### Series temporales (ts)

Son vectores que tienen atributos temporales, habitualmente fecha y hora y/ó frecuencia.

```{r}
serie <- ts(1:10, start = 1959) #crea una serie que empieza en 1959, R lo interpreta como anual
serie

class(serie)

attributes(serie) #atributos

ts(1:47, frequency = 12, start = c(1959, 2)) #crea una serie con frecuencia mensual empezando en el segundo mes
ts(1:10, frequency = 4, start = c(1959, 3)) #frecuencia trimestral empezando en tercer trimestre
ts(matrix(rpois(36, 5), 12, 3), start=c(1961, 1), frequency=12) # donde rpois(n, lambda) ofrece n valores aleatorios que siguen una distribución de Poisson con valor lambda, se genera una matriz con dichos valores de dimensión 36 filas x 5 columnas y se define una serie temporal a partir de dicha matriz que comienza en el primer mes de 1961 con una frecuencia mensual
```
