---
title: "ACTIVIDAD 1 UD 1 SOLUCIONES"
output:
  pdf_document: default
  html_notebook: default
  html_document: default
---

## Apartado A

Crea un dataframe a partir de los vectores X \<- c(1,2,3,1,4,5,2) Y \<- c(0,3,2,0,5,9,3)

1)  Elimina los duplicados usando una función de R adecuada . Mirar help(unique)

2)  Pon nombre a las filas con nombres "CA","SE","MA","BA","VA"

3)  Crea una nueva columna Z que sea la suma de las dos primeras dividida por la primera

4)  Cambia el valor X de la provicincia BA por 2

5)  Selecciona aquellas provincias cuyo valor Y sea menor que 4

6)  Crea un factor que indique si es costera o no la ciudad (C ó I) y añádelo como columna

```{r}
X <- c(1,2,3,1,4,5,2)
Y <- c(0,3,2,0,5,9,3)
M <- data.frame(X,Y)
M
```

-   

    1)  Elimina los duplicados usando una función de R adecuada .

```{r}
M <- unique(M) 
M
```

-   

    2)  Pon nombre a las filas con nombres "CA","SE","MA","BA","VA"

```{r}
rownames(M) <- c("CA","SE","MA","BA","VA") 
M
```

-   

    3)  Crea una nueva columna Z que sea la suma de las dos primeras dividida por la primera

```{r}
M$Z <- (M$X+M$Y)/M$X 
M
```

-   

    4)  Cambia el valor X de la provincia BA por 2

```{r}
M[rownames(M)=="BA","X"] <-2 
M
```

-   

    5)  Selecciona aquellas provincias cuyo valor Y sea menor que 4

```{r}
M[M$Y<4,] 
M
```

-   

    6)  Crea un factor que indique si es costera o no la ciudad (C ó I) y añádelo como columna

```{r}
M$costa <- factor(c("C","I","I","C","C")) 
M

lapply(M,class) # Especifica el tipo de dato de cada columna del dataframe
M
```

## Apartado B

1.  Carga el dataset en la url <http://archive.ics.uci.edu/ml/machine-learning-databases/autos/imports-85.data> indicando que los valores faltantes son "?"
2.  Haz un sumario del dataframe.
3.  ¿Qué dimensión tiene el dataframe?
4.  Inspecciona los datos, de qué clase es cada tipo? Extrae los distintos valores que toman los factores.
5.  Indica la proporción de valores faltantes por columna usando sum e is.na y un apply (usa nrow).
6.  Edita la primera columna llevándola al rango 0-5.
7.  Da una media de los valores de la primera columna respecto a la columna de número de puertas del coche.
8.  Extrae los coches audi que son cuatro puertas con valor V13 menor que 55

-   

    1.  Carga el dataset en la url <http://archive.ics.uci.edu/ml/machine-learning-databases/autos/imports-85.data> indicando que los valores faltantes son "?"

```{r}
url <- 'http://archive.ics.uci.edu/ml/machine-learning-databases/autos/imports-85.data'
dat <- read.csv(url,na.strings = "?",header=FALSE)

View(dat) #abre una pestaña en RStudio con la tabla para verla con mayor precisión
```

-   

    2.  Haz un sumario del dataframe.

```{r}
summary(dat) 
```

-   

    3.  ¿Qué dimensión tiene el dataframe?

```{r}
dim(dat) 
```

-   

    4.  Inspecciona los datos, de qué clase es cada tipo? Extrae los distintos valores que toman los factores.

```{r}
sapply(dat,class) # Clase de cada columna
unique(dat$V1) #saca los valores únicos de la columna V1
#incluímos una función para ver cómo se puede hacer automáticamente este apartado. Los bucles los veremos en el siguiente notebook así como las funciones
factores<- which(sapply(dat,class)=="character") # seleccionamos las variables categóricas (factores)
for (i in 1:length(factores)){ # para cada variable categórica mostramos los distintos valores que toma
 print(unique(dat[,factores[i]]))
}
```

-   

    5.  Indica la proporción de valores faltantes por columna usando sum e is.na y un apply (usa nrow).

```{r}
apply(is.na(dat),2,sum)/nrow(dat)*100 
```

-   

    6.  Edita la primera columna llevándola al rango 0-5. Gracias a summary descubrimos que su mín es -2 y su máx es 3.

```{r}
dat$V1 <- dat$V1+2 
dat$V1
```

-   

    7.  Da una media de los valores de la primera columna respecto a la columna de número de puertas del coche.

```{r}
tapply(dat$V1, dat$V6, mean) 
head(dat)
```

-   

    8.  Extrae los coches audi que son cuatro puertas con valor V13 menor que 55

```{r}
dat[(dat$V3=="audi")&(dat$V6=="four")&(dat$V13<55),] 
```
