---
title: "Ejercicio 2 - R"
author: "Mª Ángeles Cano Muñoz"
date: "2023-01-23"
output: html_document
---

**Ejercicio 2: R**

Se dispone del siguiente archivo CSV (descárgalo al final del enunciado) con información sobre los Air Bnb de la ciudad de Milán en 2019. En el *dataset*, solamente aparecen apartamentos completos. El *dataset* original y la explicación de todas las columnas está disponible en el siguiente enlace:

<https://www.kaggle.com/antoniokaggle/milan-airbnb-open-data-only-entire-apartments>

Con esta información, alumno debe realizar los siguientes procesos de analítica:

1.  Cargar el archivo "Airbnb_Milan.csv" como *dataframe*.

2.  Crear un nuevo *dataframe* que contenga únicamente las siguientes columnas:

    -   "host_is_superhost"

    -   "host_identity_verified"

    -   "bathrooms"

    -   "bedrooms"

    -   "daily_price"

    -   "security_deposit"

    -   "minimum_nights"

    -   "number_of_reviews"

    -   "review_scores_rating"

3.  Cambiar los factores de la variable "host_is_superhost" de 0, 1 a: "SI" y, "NO". (investigar la función *recode*).

4.  Cambiar los factores de la variable "host_identity_verified" de 0, 1 a: "VERIFICA" y "NO VERIFICA".

5.  Mostrar un resumen estadístico de los datos.

6.  Filtrar el *dataset* por apartamentos cuyo mínimo de noches sea igual o menor que siete.

7.  ¿Cuál es el precio medio por día de una habitación en función de si el anfitrión tiene verificado o no su perfil?

8.  Quién tiene más número de reseñas, ¿un *super host* o no *super host*?

9.  Sobre la estadística anterior ¿quién tiene la puntuación media más alta?

10. Crea un vector categórico llamado "CATEGORÍA", en función de que, si para la puntuación de las reseñas tiene de 0 a 49, sea "NO ACONSEJABLE"; de 50 a 75 sea "ESTÁNDAR"; y de 76 a 100 sea "TOP".

11. Mostrar las frecuencias de la variable CATEGORÍA.

12. Obtener el histograma del precio por día.

13. Estudiar la relación entre los dormitorios y baños de forma gráfica.

14. Mostrar un histograma del número de reseñas en función de si es un usuario verificado o no.

15. Mostrar un histograma por cada valor de "CATEGORÍA" en el que se enseñe la cuantía del depósito de seguridad en función de si el anfitrión es *super host* o no.

```{r, message=FALSE}
library(tidyr)
library(dplyr)
library(ggplot2)
library(printr)
```

1.  Cargar el archivo "Airbnb_Milan.csv" como dataframe.

```{r}
df <- read.csv("Airbnb_Milan.csv", header = TRUE)
```

2.  Crear un nuevo dataframe que contenga únicamente las siguientes columnas: "host_is_superhost", "host_identity_verified", "bathrooms", "bedrooms", "daily_price", "security_deposit", "minimum_nights", "number_of_reviews", "review_scores_rating".

```{r}
# Empleamos “subset" y seleccionamos las columnas a tener en cuenta, simplemente copiando sus denominaciones del enunciado, a través del parámetro “select”:

df_sample <- subset(df, select = c("host_is_superhost", "host_identity_verified", "bathrooms", "bedrooms", "daily_price", "security_deposit", "minimum_nights", "number_of_reviews", "review_scores_rating"))

head(df_sample) # Comprobamos que los cambios se han aplicado en la muestra creada a partir del dataframe.
```

3.  Cambiar los factores de la variable "host_is_superhost" de 0, 1 a: "SI" y, "NO".

```{r}
# El comando "recode" se encuentra en el paquete "car", instalado previamente en el entorno gráfico. Realizado esto, se aplica la función "recode" de la siguiente manera:

df_sample$host_is_superhost <- recode(df_sample$host_is_superhost, "0" = "SI", "1" = "NO")

head(df_sample) # Comprobamos que los cambios se han aplicado.
```

4.  Cambiar los factores de la variable "host_identity_verified" de 0, 1 a: "VERIFICA" y "NO VERIFICA".

```{r}
# Aplicamos la función "recode" como en el ejercicio anterior:

df_sample$host_identity_verified <- recode(df_sample$host_identity_verified, "0" = "VERIFICA", "1" = "NO VERIFICA")

head(df_sample) # Comprobamos que los cambios se han aplicado.
```

5.  Mostrar un resumen estadístico de los datos.

```{r}
# La función “summary” devuelve un resumen estadístico de la muestra

summary(df_sample)
```

6.  Filtrar el *dataset* por apartamentos cuyo mínimo de noches sea igual o menor que siete.

```{r}
# Podemos filtrar la variable de la misma manera que indexamos un vector o bien utilizando la función "filter" de la librería "Dplyr".

    # df_sample[df_sample$minimum_nights <= 7,]

    # filter(df_sample, minimum_nights <= 7)

# Aplicamos esta última función denominando un nuevo dataframe para mostrar solo su cabecera y estructura, a modo de resumen.

df_sample_minium_nights <- filter(df_sample, minimum_nights <= 7)

head(df_sample_minium_nights)

str(df_sample_minium_nights)

# Tras aplicar el filtro, la longitud del dataframe se ha reducido de 9322 filas, como se puede comprobar en el ejercicio anterior, a 9005 filas.
```

7.  ¿Cuál es el precio medio por día de una habitación en función de si el anfitrión tiene verificado o no su perfil?

```{r}
# Concatenamos las siguientes funciones: primero, seleccionamos las columnas a tener en cuenta, después agrupamos los datos de la variable "host_identity_verified" y, a continuación, mostramos la estadística aplicada sobre la variable "daily_price", en este caso la media.

df_sample %>% select(host_identity_verified, daily_price) %>% group_by(host_identity_verified) %>% summarise(mean_daily_price = mean(daily_price))

# Se puede comprobar que ambos precios medios no varían de manera significativa en función de si el anfitrión tiene verificado o no su perfil.
```

8.  Quién tiene más número de reseñas, ¿un *super host* o no *super host*?

```{r}
# Realizamos este ejercicio de manera similar al anterior, incluyendo como estadística a obtener el valor máximo del número de reseñas:

df_sample %>% select(host_is_superhost, number_of_reviews) %>% group_by(host_is_superhost) %>% summarise(max(number_of_reviews))

# Un alojamiento categorizado como "no super host" ha obtenido un número de reseñas superior al número máximo de reseñas de un "super host".
```

9.  Sobre la estadística anterior ¿quién tiene la puntuación media más alta?

```{r}
# A pesar de la falta de claridad de la pregunta, entendemos que se desea obtener la puntuación media de las calificaciones obtenidas en las reseñas ("review_scores_rating") teniendo en cuenta, como en la cuestión anterior, las categorías de la variable "host_is_superhost". Esto se calcularía de manera semejante a los dos ejercicios precedentes.

df_sample %>% select(host_is_superhost, review_scores_rating) %>% group_by(host_is_superhost) %>% summarise(mean_scores = mean(review_scores_rating))

# La puntuación media de los alojamientos categorizados como "no super host" es superior (96.92) a la puntuación media de los alojamientos "super host" (91.61).
```

10. Crea un vector categórico llamado "CATEGORÍA", en función de que, si para la puntuación de las reseñas tiene de 0 a 49, sea "NO ACONSEJABLE"; de 50 a 75 sea "ESTÁNDAR"; y de 76 a 100 sea "TOP".

```{r}
# Creamos el vector para ser incluido como una nueva columna, al que asignamos la sentencia condicional indicada en el enunciado. Lo hacemos a través de la función "ifelse", que es la versión vectorizada del condicional "if else".

df_sample$CATEGORIA <- factor(ifelse(df_sample$review_scores_rating <= 49, "NO ACONSEJABLE", ifelse(df_sample$review_scores_rating <= 75, "ESTANDAR", "TOP")))

head(df_sample) # Comprobamos que los cambios se han aplicado.
```

11. Mostrar las frecuencias de la variable CATEGORÍA.

```{r}
# "table" muestra la frecuencia de los valores únicos de una variable.

table(df_sample$CATEGORIA)

# La mayor parte de los alojamientos obtienen la categoría de "Top", seguido por un valor bastante más inferior por la categoría "Estandar" y una reducida parte por la categoría "No aconsejable", de acuerdo a la puntuación de las reseñas.
```

12. Obtener el histograma del precio por día.

```{r}
ggplot(df_sample) +
  geom_histogram(mapping = aes(daily_price), color = "red", fill = "lightblue", alpha = 0.6) +
  ggtitle("Histograma de precio por día") + 
  xlab("precio por día") +
  ylab("frecuencia")

# Atendiendo a la gráfica, se puede decir que la mayoría de los alojamientos comparten un precio por día semejante, con valores medios en torno a 103-104 aproximadamente, como se deduce del ejercicio 7.
```

13. Estudiar la relación entre los dormitorios y baños de forma gráfica.

```{r}
# Para estudiar la relación entre los dormitorios y los baños, realizamos una regresión lineal, incluyendo smooth.

ggplot(df_sample) +
  geom_point(mapping = aes(x = bedrooms, y = bathrooms)) + geom_smooth(aes(bedrooms, bathrooms),  method = lm) +
  ggtitle("Relación entre dormitorios y baños") + 
  xlab("número de dormitorios") +
  ylab("número de baños")

# Se puede decir que hay una relación significativa entre el número de dormitorios y el de baños de los alojamientos pues, en general, a mayor número de los primeros tienden a aumentar los segundos.
```

14. Mostrar un histograma del número de reseñas en función de si es un usuario verificado o no.

```{r}
ggplot(df_sample) +
  geom_histogram(mapping = aes(number_of_reviews, fill = host_identity_verified), color = "red") +
  ggtitle("Número de reseñas en función de si un usuario es verificado o no") + 
  xlab("número de reseñas") +
  ylab("frecuencia")

# Como se muestra en el histograma, los anfitriones que no tienen verificado su perfil obtienen mayor número de reseñas que los que sí tienen verificado su perfil. En cualquier caso, la mayoría recibe menos de 50 de reseñas.
```

15. Mostrar un histograma por cada valor de "CATEGORÍA" en el que se enseñe la cuantía del depósito de seguridad en función de si el anfitrión es *super host* o no.

```{r}
# Aplicamos facetting para descomponer una gráfica en tantas gráficas como valores únicos tiene la variable "CATEGORIA".

ggplot(df_sample, mapping = aes(security_deposit)) +
  geom_bar(aes(fill=host_is_superhost)) +
  facet_wrap( ~ CATEGORIA) +
  ggtitle("Depósito en función de si el anfitrión es super host por cada valor de categoría") +   xlab("depósito de seguridad") +
  ylab("frecuencia")

# A la luz del histograma se puede afirmar que la mayoría de los anfitriones están catalogados como "Top", tal y como se comprobó en el ejercicio 11. En relación con esto, la mayoría de los anfitriones se consideran "super host". En todos los casos, el depósito que se les entrega a los anfitriones representa los valores más bajos.
```
