---
title: "UD1 N03"
output:
  pdf_document: default
  html_notebook: default
---

# Operaciones de descripción y agrupación sobre tablas

# Operaciones agregantes

`apply` y `sapply` aplican una función agregante por fila ó columna

```{r}
A <- array(1:20,dim=c(4,5))
A

help(apply)
apply(A,1,sum) # el valor 1 indica que se aplica la función por filas
apply(A,2,max) # el valor 2 indica que se aplica la función por columnas
apply(A,1,is.vector)
```

```{r}
help(sapply)
```

```{r}
data(cars) #carga el dataset cars
help(cars) #descripción del dataset
cars
dim(cars) #dimensión de cars
summary(cars) #sumario express del mismo
help(sapply) #ayuda sobre sapply
sapply(cars,class) #devuelve la clase de cada columna
sapply(cars,log) #devuelve el logaritmo de cada columna
```

`tapply`hace también aplicación agregada pero sobre listas

```{r}
help(tapply)
hijos<-c(1,3,2,2,3,5,3,2,1,2,3,1,2,4,1,0)
prov<-c("lu","co","lu","po","co","or","co","lu","lu","po","co","or","co","co","lu","po")
provf<-factor(prov)
tapply(hijos,provf,mean) #hace la media por categorías relacionando las listas hijos y provf
```

## Carga de un dataset y descripción básica

Usamos las funciones `read.csv` y `write.csv` para cargar y leer *.csv*. La herramienta de lectura tiene un sistema automático de inferencia de formato que funciona en casi todas las cargas de tablas.

```{r}
data() #visualiza los datos disponibles
data("USArrests") #carga un dataset del repositorio de R
USArrests

write.csv(USArrests,"USArrests.csv") #escribe el dataset en .csv
write.csv(USArrests,"USArrests.csv",sep = ";") #escribe en .csv con separador ;
read.csv("USArrests.csv") #lee el dataset
dat <- read.csv("USArrests.csv",row.names = 'X')
dat
```

## `dplyr` aplicaciones

Es una librería centrada en agrupación de datos y selección de los mismos.

Las operaciones centrales que podemos realizar:

1.  select() seleccionar columnas
2.  filter() seleccionar filas
3.  arrange() ordenar los datos
4.  mutate() transformar una columna
5.  summarise() agregar los datos agrupados previamente
6.  group_by() agrupar los datos por una clave, habitualmente una o varias columnas
7.  left_join() ensamblar dataframes

Veamos con ejemplos lo que puede hacer:

Primero, instalamos y cargamos la librería.

```{r}
install.packages("dplyr")
library(dplyr)
```

Cargamos los datos y observamos las primeras filas.

```{r}
data("airquality")
head(airquality)
```

**select** Seleccionamos variables específicas de nuestro data.frame

```{r}
select(airquality, Ozone, Solar.R, Wind) # seleccionamos las variables Ozone, Solar.R y Wind
```

**filter** Filtramos los registros de nuestro data.frame según los valores que tomen ciertas variables.

```{r}
filter(airquality, Temp > 70) # filtramos los registros con temperatura superior a 70
filter(airquality, Temp > 80 & Month > 5) # igual pero añadimos la condición mes superior a 5
```

**arrange** Ordenamos los registros en base a una o varias variables.

```{r}
arrange(airquality, desc(Month), Day) # ordena según mes (de manera descendente) y por día (de manera ascendente)
```

**mutate** Modificamos los valores de una variable.

En este caso creamos una nueva variable a partir de otra: pasamos la variable temperatura, que estaba en grados Fahrenheit, a grados Celsius.

```{r}
mutate(airquality, TempInC = (Temp - 32) * 5 / 9) # Creamos la variable TempInC a partir de la variable Temp
```

**summarise** Calcula características estadísticas sobre variables.

```{r}
summarise(airquality, mean(Temp, na.rm = TRUE)) # calcula la media de la temperatura ignorando valores faltantes
```

**group_by** En multitud de ocasiones buscaremos obtener datos agregados según los valores que tome cierta variable.

Los datos agregados serán resultado de ejercer operaciones sobre el resto de operaciones. Por ejemplo, podemos agrupar por la variable Month y tomar la media de la temperatura para cada mes utilizando la función summarise

```{r}
summarise(group_by(airquality, Month), mean(Temp, na.rm = TRUE)) # agrupa por mes y calcula la temperatura media en dicho mes
```

**left_join** Nos permite enlazar varias tablas de manera horizontal (i.e. a nivel de registros).

Supongamos que tenemos una tabla "master" donde nos viene el ID de una persona junto a su nombre y también tenemos una tabla "colores" con el ID de la persona y su color favorito.

Si cruzamos la tabla "master" con la tabla "colores" por la variable ID, obtendremos una tabla con el ID, el nombre y el color favorito de la persona.

Creamos los dos data.frame:

```{r}
IDs <- c("0001", "0002", "0003")
nombres <- c("Álvaro", "Miriam", "Laura")
colores_fav <- c("Azul marino", "Lila", "Azul turquesa")

master <- data.frame(IDs, nombres)
colores <- data.frame(IDs, colores_fav)

master
colores
```

Ahora, realizaremos un join de la tabla master con la tabla colores:

```{r}
left_join(master, colores, by="IDs")
```

**Más funciones** La librería dplyr cuenta con múltiples funciones. Una función de uso muy habitual es **count**.

```{r}
count(airquality, Month) #cuenta el número de registros para cada valor del variable Month
```

Con el operador **pipe** `%>%` se pueden hacer las transformaciones anteriores en forma de secuencia, esto es una sintaxis muy cómoda para trabajar sobre las tablas

```{r}
airquality %>% 
    filter(Month != 5) %>% # filtra por meses distintos de 5
    group_by(Month) %>% # agrupa por mes
    summarise(mean(Temp, na.rm = TRUE)) # calcula la media
```
