---
title: "UD1 N04"
output:
  pdf_document: default
  html_notebook: default
---

# Funciones y bucles

Creamos una función que suma dos valores x e y

```{r}
func <- function(x,y){
  #operaciones
  #respuesta
  return(x+y)
}

func(3,5)
func(c(1,3), c(5,10)) # función aplicada a vectores
```

El siguiente bucle pinta el valor del iterador (la i) a lo largo del rango que recorre

```{r}
for (i in 1:5){
  print(i)
}
```

Definimos una bifurcación en la que se devuelve "es hombre" para la entrada "H" y "es mujer" en caso contrario

```{r}
x<-"M"
if (x=="H"){
  print("Es hombre")
}else{print("Es mujer")}
```

Creamos un vector y lo modificamos en función de la posición dándole valores 0 y 1

```{r}
x <- c(1:20) # vector del 1 al 20
x
y <- numeric(length(x)) # vector con 20 ceros
y
for (i in 1:length(x)) if (x[i] == 3) y[i] <- 0 else y[i] <- 1
y
```

### Actividad de refuerzo

### -----------------

1.  Escribe una función que tome un vector y cuente el número de elementos positivos
2.  Escribe una función que dado un número natural calcule su factorial
3.  Haz un bucle que imprima en qué ciudad se tiene el máximo de cada columna y cuánto vale en el conjunto de datos USArrests (está en data(USArrests))

### SOLUCIÓN:

```{r}
# 1. Escribe una función que tome un vector y cuente el número de elementos positivos
cuentapositivos <- function(x){
  return(sum(x>0))
}

cuentapositivos(c(-3,2,10,-7,9,90))

# 2. Escribe una función que dado un número natural calcule su factorial
fact <- function(n){
  return(prod(1:n))
}

fact(7)

# 3. Haz un bucle que  imprima en qué ciudad se tiene el máximo de cada columna y cuánto vale en el conjunto de datos USArrests  (está en data(USArrests))
data("USArrests")
USArrests

for (i in colnames(USArrests)){ # i va tomando los diferentes nombres de las columnas
  print(c(i,rownames(USArrests)[which.max(USArrests[,i])])) # imprime nombre de la columna y ciudad con el valor máximo de dicha columna
  print(max(USArrests[i])) # imprime el valor máximo de dicha columna
}
```
